臺灣高等法院刑事判決　　　　　　　　94年度上訴字第2874號
上　訴　人
即　被　告　甲○○
選任辯護人　趙國生律師
上列上訴人因搶奪案件，不服臺灣臺北地方法院94年度訴字第88
號，中華民國94年8月5日第一審判決（起訴案號：臺灣臺北地方
法院檢察署93年度偵字第6183號），提起上訴，本院判決如下：
    主  文
上訴駁回。
    事  實
一、甲○○於民國92年10月23日晚間21時30分至35分許，騎乘其
    大嫂林淑圓所有車牌號碼EGO-328號輕型機車，行經台北市
    文山區○○路○段145巷23弄5號前，見乙○○攜帶背包彎身
    置物，竟意圖為自己不法所有，騎乘機車至乙○○身旁，趁
    乙○○不備之際，徒手搶奪乙○○所有之皮包1只，因乙○
    ○將皮包斜背並用力後仰抗拒，而未得逞。乙○○即大喊搶
    劫並記下甲○○所騎乘輕型機車之車牌號碼報警，經警循線
    查獲。
二、案經台北市政府警察局文山第一分局報告台灣台北地方法院
    檢察署檢察官偵查起訴。
    理  由
一、訊據上訴人即被告甲○○固不否認於92年10月23日晚上，騎
    乘其大嫂林淑圓所有車牌號碼EGO-328號輕型機車，返回保
    儀路住家之事實，惟否認有搶奪行為，辯稱：依住家附近巷
    口錄影帶，當日其返家時間約在晚間21時31分許，故其陳述
    約21時35分返家；其所騎乘之機車，同車型之車子很多，而
    另有一部車牌號碼「EGC-328號」之機車失竊，其中英文字
    母O與C只差一點點，被害人於遭搶緊張之際，加上夜色昏暗
    ，有可能看錯；證人蔡幸娟所見被告當天所穿外套之顏色，
    與被害人所指搶徒所穿外套顏色亦不同；被告返家之路線復
    不會經過案發現場，依經驗法則被告亦不會在住家附近犯案
    云云。
二、經查：
１、被告坦承於於92年10月23日，騎乘其大嫂林淑圓所有車牌號
    碼EGO-328號輕型機車，於晚間返家，而車牌號碼EGO-328號
    機車係山葉廠牌、銀色輕機車，有車籍作業系統─查詢認可
    資料可稽（偵查卷第25頁），復有照片在卷可按（偵查卷第
    18頁、第51頁正、背面）。
２、證人即被害人乙○○證稱：於92年10月23日晚上9點半許，
    在台北市○○路○段145巷23弄5號前，其斜揹著背包要將東
    西放入車上，1名機車騎士自其後面騎過去拉其背包，因其
    斜背背包並往後退，他拉不走，其喊搶劫，機車騎士往前騎
    到底又折回來，因他往前騎時，其看到車牌，便大喊「我看
    到你的車牌」，他就走了，92年報案就是EGO-328號，車子
    是復古型的小型機車，因那時比較黑，無法確定顏色，但確
    定車牌、車型，那天警察有牽來，即是偵查卷第18頁這樣的
    車子，機車騎士當天穿暗色之風衣外套，戴半罩式安全帽等
    語（偵查卷第14頁、原審卷第47頁至第51頁），另證人周秋
    慧證稱：那天其在家門口剛下車，搶匪經過乙○○旁邊，因
    他們有稍微拉扯，以為是情侶吵架，後來因乙○○大聲喊，
    其才知道是搶案，當時其聽到乙○○喊說再靠近我要打電話
    報警，我記下你的車牌這句話，記得在警訊筆錄其曾陳述過
    ，搶匪機車是莫文蔚廣告的車子，即是偵查卷第51頁之車型
    ，但顏色不確定，搶匪穿外套，戴安全帽等語（偵查卷第16
    頁背面、原審卷第51頁至第53頁），互核證人乙○○、周秋
    慧關於搶匪所騎乘之機車均可確定係偵查卷第18頁、第51
    頁之機車車型，搶匪並穿戴安全帽、暗色外套。據此可知被
    告案發當晚所騎乘之機車與證人乙○○、周秋慧所指歹徒所
    騎乘之機車車型相同，且被告坦承是戴半罩式安全帽（偵查
    卷第31頁），復與證人乙○○所指歹徒所戴之安全帽型式相
    合；另證人蔡幸娟證稱被告案發當天穿灰色外套等語（偵查
    卷第5頁背面），而灰色係寒色系，於夜間燈光昏暗之情況
    下，當非呈現暖色系之明亮感，是證人乙○○、周秋慧證稱
    搶匪穿暗色外套，亦復相符。而證人乙○○並記住車號係
    EGO-328號據以向警察報案，以乙○○係大學畢業從事金融
    業之學經歷，有警訊筆錄教育程度及職業欄可稽（偵查卷第
    13頁），當無誤認EG「C」為EG「O」之可能；又依證人乙○
    ○於遭搶時，將其身往後退，使搶匪無法得逞，業如前述，
    顯見其反應機敏，再參以證人乙○○陳述搶匪騎乘之機車車
    型，穿戴安全帽、暗色外套，均與證人周秋慧所述相同，顯
    見證人乙○○並無因遭搶而倉皇失措，其判斷、記憶車號，
    應無錯誤，堪可採信。
３、被告自稱當晚回家看家中1樓時鐘係晚上9時30分至35分之間
    （原審卷第57頁）或9時35分左右（本院94年11月1日審判筆
    錄），員警林朝府依檢察官指示按被害人所述徒逃逸之路線
    至被告當晚車輛停放處，依警用巡邏機車實地測試，所需時
    間僅約1分20秒至1分25秒，有報告書1紙在卷可稽（偵查卷
    第60頁），被告、辯護人就此部分並不爭執其證據能力，可
    知被告住處與案發地點有地緣關係。而證人乙○○所證遭搶
    之時間係同晚9時35分許（偵查卷第14頁），係對案發概略
    之時間陳述，非謂9時35分整確定係案發時間，而以被告由
    案發地點騎車返家約需1分20秒至25秒，可知被告返家時間
    與證人乙○○所述遭搶之時間係密切關聯。
４、訴外人范齡文車號EGC-328號輕型機車，自89年3月11日報案
    失竊迄未尋獲，固有台北市監理處檢附相關資料及台北市政
    府警察局士林分局檢附范齡文之警詢筆錄在卷可稽，惟依車
    籍作業系統─查詢認可資料所載，范齡文車號EGC-328號輕
    型機車，係三陽廠牌、黑色、88年份之機車（原審卷第31頁
    ），與被告案發當日騎乘之EGO-328號機車係山葉廠牌、銀
    色、90年份之機車有異；再依據員警依車籍作業系統─查詢
    認可資料所載范齡文EGC-328號機車引擎號碼向三陽機車總
    公司查詢，該機車係Dio車型，有原審卷第32頁之同款式機
    車照片在卷可稽（原審卷第31頁、第32頁），該型機車之後
    部無車輪蓋包覆後車輪部位，車尾僅1盞燈，與偵查卷第51
    頁、第52頁被告案發當日騎乘之EGO-328號機車之後部有車
    輪蓋包覆後車輪部位，車尾有3盞燈，外型有極大歧異，而
    證人乙○○、周秋慧所描述搶匪之機車係復古外型，並指認
    即偵查卷第18頁、第51頁之車型，則案發當日行搶之機車，
    絕非失竊之車號EGC-328號輕型機車。倘另有歹徒懸掛失竊
    之車號EGC-328機車之車牌行搶，豈會適巧懸掛在與被告騎
    乘相同款式之機車上，其機會實微乎其微，況證人乙○○確
    定行搶之車號係之EGO-328號，而非EGC-328號，是被告所辯
    ，顯不可採。
５、被告於檢察官初訊時稱：案發當晚於8時35分許離開學校，
    與同學蔡幸娟到台北市○○路一家pub喝酒，當時另一位同
    學何禮軒亦在場，其於9時5分許離開pub，約9時20分許返家
    ，案發時其已返家云云。惟證人蔡幸娟證稱當天其在捷運六
    張犁站遇到被告，被告邀其去喝酒，其未去等語（偵查卷第
    37頁），被告始改口稱當天有迫蔡幸娟去喝酒，她沒去，何
    禮軒在國外，是其一人進去pub，上次其未講清楚云云（偵
    查卷第37頁）。顯見被告於案發警詢時，刻意迴避搶案時間
    ，而為不實之陳述。
６、被告之父親周全壽、朋友戴毓倫雖證稱案發當晚有至木柵路
    之分局看錄影帶，有看到被告於當晚21時30分許，從住處巷
    口彎進巷子裡云云，惟本案並無錄影帶扣案，有台北市政府
    警察局文山第一分局94年5月2日北市警文一分刑字第094308
    84900號函可稽（原審卷第33頁），況錄影帶所設定之時間
    是否調整正確，並無從判斷，而9時30分許與證人乙○○陳
    述犯罪概略時間，實甚密接，洵難據此為有利於被告之認定
    。另案發現場亦無設置道路監視錄影系統，有台北市政府警
    察局刑事警察大隊94年3月15日北市警刑大六字第094303995
    00號函在卷可稽（原審卷第18頁），自無從據此調查本案相
    關之證據，併此敘明。
６、綜上，被告案發當晚既係騎乘EGO-328號機車，與證人所述
    之行搶之機車車號相符，車型一致，被告所戴之安全帽、外
    套亦與證人所述相合，案發地點與被告住處相鄰近，案發時
    間與被告返家之時間相密接，事證已臻明確，被告犯行堪以
    認定。
三、核被告所為，係犯刑法第325條第3項、第1項搶奪未遂罪。
    被告已著手於犯罪行為之實行而不遂，為未遂犯，依刑法第
    26條前段之規定，減輕其刑。
四、原審以被告事證明確，援引刑事訴訟法第299條第1項前段、
    刑法第325條第3項、第1項、第26條前段、第41條第1項前段
    、罰金罰鍰提高標準條例第1條前段、第2條，並審酌被告犯
    罪動機、目的、飛車搶奪之犯罪手段易造成被害人重大傷害
    、犯罪所生之危險及損失、犯後態度等一切情狀，量處被告
    有期徒刑5月，並諭知易科罰金之折算標準，經核認事用法
    ，並無違誤，量刑亦屬妥適。被告上訴否認犯罪，並無理由
    ，應予駁回。
據上論斷，應依刑事訴訟法第368條，判決如主文。
本案經檢察官柯麗鈴到庭執行職務。
中　　華　　民　　國　　94　　年　　11　　月　　15　　日
　　　　　　　　　刑事第十六庭審判長法　官  曾德水
　　　　　　　　　　　　　　　　    法　官  范清銘
　　　　　　　 　 　　　　　　　　　法　官  杜惠錦
以上正本證明與原本無異。
如不服本判決，應於收受送達後十日內向本院提出上訴書狀，其
未敘述上訴之理由者並得於提起上訴後十日內向本院補提理由書
（均須按他造當事人之人數附繕本）。
                                    書記官  楊秋鈴
中　　華　　民　　國　　94　　年　　11　　月　　15　　日
附錄：本案論罪科刑法條全文
刑法第325條第3項、第1項
意圖為自己或第 3 人不法之所有，而搶奪他人之動產者，處六月
以上五年以下有期徒刑。
第 1 項之未遂犯罰之。
